臺灣臺中地方法院刑事判決　　　　　　　　　　　　　九十三年度訴字第八三四號
　　公　訴　人　臺灣臺中地方法院檢察署檢察官
　　被　　　告　甲○○
右列被告因偽造文書案件，經檢察官聲請以簡易判決處刑（聲請案號：九十三年度偵
字第五三二三號），本院臺中簡易庭認不宜以簡易判決處刑，簽移本院刑事庭改依通
常程序審理，被告於準備程序中就被訴事實為有罪之陳述，受命法官於聽取當事人之
意見後，本院合議庭裁定改由受命法官獨任以簡式審判程序審理，判決如左：
    主  文
甲○○共同行使偽造私文書，足以生損害於他人，處有期徒刑陸月，如易科罰金以參
佰元折算壹日。扣案之富邦銀行申請書暨約定書及印鑑卡各壹張上偽造之「郭式雄」
署名各壹枚、偽造之「郭式雄」印章貳枚及偽造之「郭式雄」國民身分證一張（含甲
○○照片壹張），均沒收。
    事  實
一、甲○○前因經濟狀況不佳，向綽號「阿彰」真實姓名年籍不詳之成年男子所經營
    之地下錢莊借款新臺幣（下同）五萬元，嗣因甲○○無法償還借款，「阿彰」乃
    要求甲○○提供照片一張供「阿彰」使用，待甲○○依「阿彰」要求提供其照片
    一張予「阿彰」後，「阿彰」即於不詳時間、地點，使用甲○○所提供之照片一
    張，以不詳方式偽造「郭式雄」之身分證一張。旋「阿彰」即委由具共同犯意聯
    絡姓名不詳之成年男子，於民國九十三年三月四日上午十時許，在臺中市○○路
    上某處，將該張貼上甲○○照片之偽造「郭式雄」國民身分證一張交予甲○○，
    並要求甲○○持該張偽造之「郭式雄」國民身分證至富邦商業銀行臺中分行，以
    「郭式雄」名義申請開設帳戶。詎甲○○竟明知該張貼有其照片之「郭式雄」國
    民身分證係屬偽造之國民身分證，且郭式雄並未同意、授權其與「阿彰」以郭式
    雄名義申請開設銀行帳戶，竟應允「阿彰」之請求而與「阿彰」共同基於犯意之
    聯絡，先由甲○○於同日前往臺中市○○路上某刻印店，委請不知情姓名不詳之
    成年刻印人員，偽刻「郭式雄」印章二枚。再於同日十五時五分許，由甲○○持
    上述偽造之「郭式雄」國民身分證一張及偽刻之「郭式雄」印章二枚至位於臺中
    市○○路○段三三三號之富邦商業銀行臺中分行，以「郭式雄」名義申請開設帳
    戶，並在該銀行內以「郭式雄」名義填寫存款戶開戶申請書暨約定書及印鑑卡各
    一張，並在該存款戶開戶申請書暨約定書及印鑑卡上，偽造「郭式雄」署名各一
    枚，用以偽造富邦銀行存款戶開戶申請書暨約定書及印鑑卡各一張後，再將上揭
    偽造之「郭式雄」國民身分證、申請書暨約定書及印鑑卡各一張等物，一同交予
    不知情之銀行承辦人員賴玉慧，而行使該偽造之「郭式雄」國民身分證、申請書
    暨約定書及印鑑卡各一張，足以生損害於郭式雄、富邦銀行及戶政機關對國民身
    分資料管理之正確性（僅行使偽造之國民身分證部分）。嗣因賴玉慧當場察覺「
    郭式雄」國民身分證有異，並即報警，經警趕至該銀行當場查獲，並扣得上揭偽
    造之「郭式雄」國民身分證、申請書暨約定書、印鑑卡各一張及偽造之「郭式雄
    」印章二枚。
二、案經臺中市警察局第五分局報告臺灣臺中地方法院檢察署檢察官偵查後，聲請以
    簡易判決處刑，本院臺中簡易庭認為不宜以簡易判決處刑，簽移本院刑事庭改依
    通常程序審理。
    理  由
一、右揭事實，業據被告甲○○於警詢及偵審中坦承不諱，核與證人賴玉慧於警詢中
    證述情節相符，並有貼有被告照片之「郭式雄」國民身分證、富邦銀行申請書暨
    約定書、印鑑卡各一張及「郭式雄」印章二枚扣案可佐。且扣案之「郭式雄」國
    民身分證一張，經本院送請內政部警政署刑事警察局鑑定結果，認該張國民身分
    證確屬偽造，且其上之內政部印文及身分證核發單位鋼印印文，亦均屬偽造等節
    ，有內政部警政署刑事警察局九十三年五月四日刑鑑字第九○一五○號鑑定通知
    書一份在卷可憑，益證被告自白確符真實。綜上所述，本案事證明確，被告犯行
  堪以認定。
二、按刑法上之偽造署押罪，係指單純偽造簽名、畫押而言，若在制式之書類上偽造
    他人簽名，已為一定意思表示，具有申請書或收據等類性質者，則係犯偽造文書
    罪。又存款約定書與存款印鑑卡，其性質為文書（最高法院八十五年度臺非字第
    一四六號、五十一年度臺上字第二○三五號判決意旨參照）。是核被告甲○○所
    為，係犯刑法第二百十六條、第二百十二條之行使偽造國民身分證罪及刑法第二
    百十六條、第二百十條之行使偽造私文書罪。檢察官誤認扣案之「郭式雄」國民
    身分證係屬變造之國民身分證，且贅引刑法第二百十七條，均有未合，附此敘明
    。被告與「阿彰」及前述姓名不詳之成年男子間，就右揭偽造印章、行使偽造國
    民身分證犯行及行使偽造私文書犯行，具有犯意之聯絡與行為之分擔，均為共同
    正犯。被告與「阿彰」利用無犯罪故意之成年刻印人員偽造「郭式雄」印章二枚
    ，係屬間接正犯。被告偽造「郭式雄」印章、署名均為偽造私文書之部分行為；
    偽造私文書後進而行使，偽造之低度行為應為行使之高度行為所吸收，均不另論
    罪。且按一行為人為達同一之目的，同時偽造同一被害人之多件同類文書，因其
    法益之享有人各僅一個，應認其侵害之法益各為一個，不能以其偽造之件數或張
    數，計算其法益之數目（最高法院七十三年度臺上字第三六二九號判例意旨參照
    ）。是被告同時行使偽造之申請書暨約定書及印鑑卡各一張應認係單純一罪。又
    被告係同時同地行使上開偽造之私文書及偽造之「郭式雄」國民身分證，係以一
    個行使行為，同時觸犯行使偽造國民身分證罪及行使偽造私文書罪之二罪名，為
    想像競合犯，應依刑法第五十五條規定，從一重之行使偽造私文書罪處斷。爰審
    酌被告前無犯罪紀錄，有臺灣臺中地方法院檢察署刑案資料查註紀錄表及臺灣高
    等法院被告全國前案紀錄表各一件在卷可稽，素行尚可、其犯罪之動機、目的、
    手段、所生危害及犯罪後坦承犯行之態度等一切情狀，量處如主文所示之刑，並
    諭知易科罰金之折算標準。又被告在富邦銀行申請書暨約定書及印鑑卡各一張上
    偽造之「郭式雄」署名各一枚及其偽造之「郭式雄」印章二枚，不問屬於犯人與
    否，均應依刑法第二百十九條之規定，予以宣告沒收。再扣案偽造之「郭式雄」
    國民身分證一張（含被告照片一張），係被告與共同正犯「阿彰」所有供犯罪所
    用之物，業據被告供明在卷，應依刑法第三十八條第一項第二款規定，予以宣告
    沒收。至在偽造「郭式雄」國民身分證一張上偽造之內政部印文及核發單位鋼印
    印文各一枚，已因該張國民身分證之沒收而包括在內，爰不予重覆宣告沒收（最
    高法院六十三年度臺上字第二七七○號判例意旨參照），附此敘明。
據上論斷，應依刑事訴訟法第四百五十二條、第二百九十九條第一項前段、第二百七
十三條之一第一項，刑法第二十八條、第二百十六條、第二百十條、第二百十二條、
第五十五條、第二百十九條、第三十八條第一項第二款，判決如主文。
中      華      民      國    九十三    年      六      月    二十九    日
                              臺灣臺中地方法院刑事第十庭
                                      法  官  江  奇  峰
右正本證明與原本無異。
如不服本判決，應於送達後十日內向本院提出上訴狀（須附繕本），上訴於臺灣高等
法院臺中分院。
                                      書記官
中      華      民      國    九十三    年      六      月    二十九    日
附錄論罪科刑法條：
刑法第二百十六條
行使第二百十條至第二百十五條之文書者，依偽造、變造文書或登載不實事項或使登
載不實事項之規定處斷。
刑法第二百十條
偽造、變造私文書，足以生損害於公眾或他人者，處五年以下有期徒刑。
刑法第二百十二條
偽造、變造護照、旅券、免許證、特許證及關於品行、能力服務或其他相類之證書、
介紹書，足以生損害於公眾或他人者，處一年以下有期徒刑、拘役或三百元以下罰金
。
刑法第二百十七條
偽造印章、印文或署押，足以生損害於公眾或他人者，處三年以下有期徒刑。
盜用印章、印文或署押，足以生損害於公眾或他人者，亦同。
